【裁判字號】    89,易,1913
【裁判日期】    891208
【裁判案由】    詐欺
【裁判全文】
臺灣臺南地方法院刑事判決                        八十九年度易字第一九一三號
    公  訴  人  臺灣台南地方法院檢察署檢察官
    被      告  甲○○
右列被告因詐欺案件，經檢察官提起公訴 (八十八年度偵字第一五三七二號)，本院
判決如左：
    主  文
甲○○無罪。
    理  由
一、公訴意旨如附件起訴狀所載。
二、按犯罪事實應依証據認定之，無証據不得推定其犯罪事實，刑事訴訟法第一百五
    十四條定有明文。按刑法第三百三十九條第一項之詐欺罪，以意圖為自己或第三
    人之不法之所有，施用詐術使人陷於錯誤而交付財物為犯罪構成要件；如行為人
    欠缺不法所有之意圖或無施用詐術之行為或其所用之方法，不能認為詐術，亦不
    致使人陷於錯誤，即不得以詐欺罪相繩（最高法院四十六年台字二六Ｏ號判例意
    旨參照）。故民事債務當事人間，若有未依債務本旨履行給付之情形，原因非一
    ，其因不可歸責之事由致無法給付，甚至債之關係成立後，始惡意遲延給付，皆
    有可能，非必出於自始無意給付之詐欺罪一端，故別無積極證據之情形，自難單
    以被告債務不履行之狀態，即推定被告自始即有不法所有之意圖而施用詐術。
三、本件意旨認被告涉有詐欺罪嫌，無非以告訴人乙○○之指訴及被告簽發之本票影
    本十一紙、保證書影本乙紙等為其主要論據。惟訊據被告矢口否認有詐欺犯行，
    辯稱：仙宗企業有限公司，是伊和案外人吳憲宗二人合夥經營的，經營大約一年
    以後，吳憲宗要退股，伊邀乙○○入股，乙○○以二百二十萬入股，其中一百二
    十萬是受讓吳憲宗之股份，其他一百萬是他入股當週轉金，其他乙○○還投入公
    司一百多萬元現金，總共投入三百多萬元都不是借的，伊沒有要詐騙乙○○之意
    ，伊是因為大陸廠被查封，宣佈倒閉，才沒有辦法還。經查：
(一)、被告確曾向起訴書所指時間先後向告訴人乙○○借款六百二十多萬元，此一事
      實，業據告訴人於偵審中指訴綦詳，並有被告親立之還款保證書影本乙紙附卷
      足憑，自足認屬實。被告所辯告訴人係僅入股仙宗企業公司三百多萬元，且並
      非借款乙節，固無足取。
(二)、惟本院質以告訴人何以院出借上開款項與告訴人，迭據其於審理中供稱：因為
      伊和被告是男女朋友關係，被告有困難，伊同情他、幫助他，所以才一而再的
      借錢給他；伊因心地很軟，經不起他拜託，同情他有困難才借錢給他等語（見
      本院八月十四日、十一月二十四日審判筆錄）。足見告訴人之所以願意出借，
      並非被告有何施用詐術方法致其陷於錯誤之情事，純係因二人係男女朋有關係
      ，出於幫助、同情之主觀心理因素所致甚明。
(三)、又被告向告訴人借款時，祇是週轉有點困難，經營有點不順利，此一事實，亦
      據告訴人於審理中陳明在卷，則自難認被告向自訴人借款有公訴人所指之被告
      早知其公司體質欠佳，隨時可能陷於無資力不能支付之狀態，竟隱瞞此事實之
      不法所有之意圖。
(四)、再者，被告向告訴人受讓仙宗公司之股份，與本件借款無涉，此一事實，亦據
      告訴人於審理中供明在卷，故公訴人以將該公司部分股權轉讓於告訴人，讓乙
      ○○為公司負責人為餌，使告訴人出借鉅額款項乙情，亦難成立。
(五)、抑且，被告確有將所借款項用於購買機器設備等，且其在中國大陸廠房於借款
      後亦被有關單位查封，致宣布倒閉，此一事實，亦為告訴人於審理中所不爭執
      ，足証被告並非自始即虛立名目借款，且惡意不還款之意至明。
(六)、此外復查無其他積極證據足證被告涉有公訴人所指之犯行，揆諸首開法條及判
      例意旨所示，應認本件僅係單純民事債務糾紛，尚難以詐欺罪相繩，被告被訴
      詐欺不能證明，諭知無罪，以免冤抑。
四、據上論斷，應依刑事訴訟法第三百零一條第一項，判決如主文。
本案經檢察官王百玄到庭執行職務。
中    華    民    國      八十九      年      十二    月      八      日
                                  臺灣臺南地方法院刑事第一庭
                                      法  官  柯  顯  卿
右正本證明與原本無異。
如不服本判決，應於判決送達後十日內向本院提出上訴狀( 應附繕本 )。
                                      書記官  盧  立  勇
中    華    民    國      八十九      年      十二    月     十一     日


司法院資訊處製作；財團法人民間司法改革基金會備份。
